【裁判字號】    89,易緝,39
【裁判日期】    890731
【裁判案由】    詐欺等
【裁判全文】
臺灣桃園地方法院刑事判決                          八十九年度易緝字第三九號
    公  訴  人  臺灣桃園地方法院檢察署檢察官
    被      告  己○○
                黃詩麟
右列被告等因詐欺等案件，經檢察官提起公訴（八十六年度偵字第一四一四一號、八
十七年度偵字第一八六二八號），本院判決如左：
        主  文
己○○共同連續行使偽造私文書，足以生損害於他人，處有期徒刑捌月，緩刑肆年。
偽造之「戊○○」及「丁○○」之印章各壹枚、附條件買賣契約書上偽造之「戊○○
」及「丁○○」署押及印文各貳枚、甲○○○股份有限公司預約單上及交車確認表上
偽造之「楊曉東」署押各壹枚均沒收。
黃詩麟無罪。
        事  實
一、己○○於民國八十六年九月間，亟須款項週轉，竟與在桃園縣中壢市○○路六十
    三號四樓之七經營「陳東昇保險理財代辦處」自稱陳東昇之年約二十餘歲之不詳
    姓名成年男子，及與冒稱「楊曉東」名義之祈長椿（所涉詐欺等罪嫌，另案審理
    ）等人謀議，由該不詳姓名之成年男子及祈長椿支付頭期款，而由己○○出面以
    分期付款之方式購車，再將購得之車輛轉售圖利，則可貸款予己○○，謀議既定
    後，即共同意圖為自己不法之所有，並基於概括犯意之聯絡，推由己○○向甲○○○股份有限公司（以下簡稱元隆公司）平鎮營業所之營業員庚○○佯稱要購買
    自用小客車一部，並約定所有購車事宜全權委由冒稱「楊曉東」之祈長椿處理，
    祈長椿即冒稱「楊曉東」之名於同年九月二十二日先支付新臺幣（下同）一萬元
    之訂金予庚○○，並在預約購買元隆公司所有之A32 型自用小客車一部之預約單
    上之預約人簽章欄偽簽「楊曉東」之署押一枚，而偽造該預約單之私文書，並持
    以交付予庚○○。旋於翌日，於庚○○前往桃園縣平鎮市平南國中附近之己○○
    擺攤營業之達億黃昏市場辦理對保手續時，由己○○邀同具有共同犯意聯絡年約
    三、四十歲綽號「阿香」之不詳姓名成年女子冒稱「丁○○」、祈長椿則邀同亦
    具有共同犯意聯絡之不詳姓名成年男子冒稱「戊○○」，各冒以「丁○○」及「
    戊○○」之名義為連帶保證人，並在附條件買賣契約書上之連帶保證人欄及對保
    簽名欄各偽簽「丁○○」及「戊○○」之署押各一枚，再委由不知情之庚○○代
    為委請不知情之某不詳刻印店偽刻「丁○○」、「戊○○」之印章各一枚後，將
    上開偽造之「丁○○」、「戊○○」印章蓋用在上開偽造之「丁○○」、「戊○○」簽名之下，而偽造其等之印文各二枚，佯以「丁○○」、「戊○○」之名義
    ，表示「丁○○」、「戊○○」願意擔任己○○向元隆公司以附條件買賣方式購
    車之連帶保證人，偽造完成後持以行使交付予庚○○，而由己○○以動產擔保交
    易法所規定之附條件買賣之方式，向元隆公司購買一九九七年份、A32 型、車牌
    號碼Ｌ九─０四一二號自用小客車一部，約定除頭款（含訂金）八萬八千元外，
    其餘貸款本金六十一萬一千元、貸款利息十五萬八千八百六十元，應自八十六年
    十月起，按月一期於每月二十五日繳付，分三十六期支付，每期應繳付分期款二
    萬一千三百八十五元，且標的物即上開自用小客車在價金未付清前，其所有權仍
    屬於出賣人即元隆公司所有，買受人僅得占有使用，不得任意出賣或為其他處分
    ，並應將標的物置於桃園縣中壢市○○里○○路○段一八四巷二十號（按係己○○當時之住處），為動產擔保交易之債務人。翌日（即八十六年九月二十四日）
    ，冒稱「楊曉東」之祈長椿即前往元隆公司平鎮營業所，連同前所交付之訂金共
    交付八萬八千元之頭期款予庚○○，並於交車確認表之購車人簽收欄偽簽「楊曉
    東」之署押一枚後，將該偽造之交車確認表之私文書持以行使交付予庚○○，籍
    以取信庚○○，使庚○○陷於錯誤，而將元隆公司所有之上開車牌號碼Ｌ九─０
    四一二號自用小客車一部交付予祈長椿，足以生損害於元隆公司及丁○○、戊○○、楊曉東等本人。祈長椿等人得手後，又意圖不法之利益，於同年九月二十六
    日，趁元隆公司尚未向桃園監理站申請辦理動產擔保交易附條件買賣設定登記之
    前，再由自稱「陳東昇」之上開男子及祈長椿至臺北市監理處（公訴人誤認為桃
    園監理站），明知上開自用小客車之新領牌照登記書並未遺失，竟向該監理處承
    辦之公務員偽稱遺失並辦理遺失補發手續，使該監理處不知情之承辦公務員經形
    式審查後，將上開自用小客車新領牌照登記書遺失補發之不實事項登載於其職務
    上所掌之公文書內，並核發汽（機）車各項異動登記書予祈長椿等二人，足以生
    損害於臺北市監理處對上開登記書核發管理之正確性，祈長椿等二人再據該補發
    之登記書先行將上開自用小客車過戶予黃詩麟（詳於後述），其後再於同年九月
    三十日將上開動產擔保交易之標的物即前揭自用小客車以六十三萬元之價格出賣
    予乙○○，致生損害於元隆公司。
二、案經元隆公司訴請臺灣桃園地方法院檢察署檢察官偵查起訴。
        理  由
一、訊據被告己○○固坦承請朋友「阿香」擔任保證人，並以分期付款方式向元隆公
    司購車等情不諱，惟矢口否認有右揭犯行，辯稱：伊是要買車，結果被騙云云。
    經查，(一)右揭事實，業據被告己○○於檢察官偵查及本院審理中坦承：「戊○○
    是一位自稱陳代書之人介紹他來找我；陳代書對我說我買車回來給他，他會借錢
    給我，我因生意失敗，所以需錢，我把身分證交給他，他幫我去辦分期；（楊曉
    東是何人？）他是陳代書助手（見一四一四一號偵查卷第十四頁正面）；朋友介
    紹我去向代書買車，因我當時沒有錢，我沒有見過車子，以分期付款方式買，頭
    期款是陳代書幫我繳的（見本院八十九年二月二十一日訊問筆錄）；買車起至簽
    約均沒有去看車（見本院八十九年六月八日訊問筆錄）」等語不諱。(二)前揭由被
    告己○○出面表示欲購車，並全權委託自稱「楊曉東」之人處理，且邀同「阿香
    」在附條件買賣契約書上簽署「丁○○」之名擔任連帶保證人，再由自稱「楊曉
    東」之人付清頭期款及取車等事實，復經證人庚○○證述綦詳在卷，並有動產擔
    保交易附條件買賣登記申請書影本一紙、附條件買賣契約書影本一份、預約單影
    本一紙、交車確認表影本一紙、「陳東昇」之名片影本一紙、臺北市監理處八十
    九年五月十一日函附之前開自用小客車之汽（機）車各項異動登記書及汽（機）
    車過戶登記書影本各一紙附卷可稽。(三)被告己○○央請其在上開黃昏市場營業之
    隔壁攤老闆丙○○擔任保證人，丙○○即拿其自己之身分證及其配偶丁○○之身
    分證以及丁○○之不動產所有權狀交給己○○，對保當天綽號「阿香」之女子是
    被告己○○帶來的，己○○並叫她簽署「丁○○」之名字等情，並據證人丙○○
    結證屬實（見本院八十九年六月二十六日訊問筆錄）；且對保當天丙○○之配偶
    丁○○確未在場，由被告己○○邀同只知住附近，年約三、四十歲之「阿香」冒
    稱丙○○之配偶丁○○，被告己○○並向庚○○表示「阿香」是丙○○的太太一
    節，亦經被告己○○供明在卷（見本院八十九年六月二十六日訊問筆錄）。足認
    被告己○○因生意失敗，亟需款項週轉，已無資力購車，竟由素未謀面之自稱「
    楊曉東」及「陳東昇」等上開男子代為支付頭期款，並全權委由其等辦理購車及
    交車事宜，冀圖自其等獲得貸款之利益，嗣後更帶同僅知綽號為「阿香」之女子
    冒稱「丁○○」並偽簽姓名，藉以取信庚○○，其有不法之意圖灼然明甚，所辯
    顯係臨訟畏罪卸飾之詞，洵無足採，其事證明確，犯行堪以認定。
二、核被告己○○前揭所為，係犯有刑法第二百十六條、行使同法第二百十條之行使
    偽造私文書罪、刑法第三百三十九條第一項之詐欺取財罪、刑法第二百十四條之
    使公務員登載不實事項於公文書罪及動產擔保交易法第三十八條之罪。其與前揭
    冒稱「楊曉東」之祈長椿、冒稱「陳東昇」之成年男子、冒稱「戊○○」之成年
    男子及綽號「阿香」之成年女子間，就上開犯行互有犯意之聯絡及行為之分擔，
    應論以共同正犯。被告己○○及其餘共同正犯等人委請不知情之庚○○再委由不
    知情之刻印店舖偽造「丁○○」及「戊○○」之印章，為間接正犯；其等偽造印
    章部分，為偽造私文書之階段行為，又偽造印文及署押，亦為偽造私文書之部分
    行為，均無庸論擬，再偽造私文書後進而行使，偽造之低度行為應為行使之高度
    行為所吸收，亦不另論罪；又其等偽造「丁○○」及「戊○○」為連帶保證人部
    分，為想像競合犯，應從一重處斷；再其等先後三次行使偽造私文書之犯行，時
    間緊接，犯罪構成要件相同，顯係基於概括犯意為之，應依刑法第五十六條連續
    犯之規定，論以一罪，並加重其刑。被告己○○所犯上開四罪之間，有方法結果
    之牽連關係，應依刑法第五十五條之規定，從較重之行使偽造私文書罪處斷。被
    告己○○所犯行使偽造私文書罪部分，雖未據起訴，然該部分與公訴人起訴之犯
    罪事實具有裁判上一罪關係，基於審判不可分原則，本院自應併予審理論究，附
    此敘明。爰審酌被告之素行、犯罪之動機、手段、所生損害及犯後態度等一切情
    狀，量處如主文所示之刑。末查被告己○○前曾於八十六年間，因藏匿人犯案件
    ，經本院判處有期徒刑三月，緩刑二年，並於八十六年八月二十日判決確定，於
    緩刑期滿後，該緩刑之宣告未經撤銷，上開有期徒刑之宣告依刑法第七十六條之
    規定自失其效力，而被告己○○又未曾另受有期徒刑以上刑之宣告，有臺灣高等
    法院檢察署刑案紀錄簡覆表在卷可按，其因需款孔急，一時失慮，致罹犯本罪，
    且於同年十一月四日即出面與元隆公司達成和解（見卷附之和解書影本），並已
    付清全部車款（見本院八十九年四月二十四日訊問筆錄），經此刑之宣告，自當
    知所警惕，而無再犯之虞，本院認前開對其宣告之刑，以暫不執行為適當，爰併
    宣告緩刑四年，以啟自新。偽造之「戊○○」及「丁○○」之印章各一枚（雖未
    扣案，惟乏確據證明業已滅失）、附條件買賣契約書上偽造之「戊○○」及「丁○○」署押及印文各二枚、甲○○○股份有限公司預約單上及交車確認表上偽造
    之「楊曉東」署押各一枚，均應依刑法第二百十九條之規定宣告沒收。
三、公訴意旨另指祈長椿等人，於八十六年九月二十六日向監理站偽稱新領牌照登記
    書遺失，並申請補發後，同時將前開自用小客車過戶予被告黃詩麟，再於同年九
    月三十日轉賣予不知情之乙○○，因認被告黃詩麟亦涉有刑法第三百三十九條第
    一項之詐欺取財罪嫌，並與被告己○○及祈長椿、冒名「陳東昇」之不詳姓名之
    人間，就此部分犯行具有犯意之聯絡及行為之分擔，為共同正犯云云。按犯罪事
    實應依證據認定之，無證據不得推定其犯罪事實；不能證明被告犯罪者，應諭知
    無罪之判決，刑事訴訟法第一百五十四條、第三百零一條第一項分別定有明文。
    又事實之認定，應憑證據，如不能發現相當證據，或證據不足以證明，自不能以
    推測或擬制之方法，以為裁判基礎；認定不利於被告之事實，該依積極證據，苟
    積極證據不足為不利於被告事實之認定時，即應為有利於被告之認定，更不必有
    何有利之證據，最高法院亦分別著有四十年台上字第八六號、三十年上字第八一
    六號判例足資參照。訊據被告黃詩麟堅決否認有詐欺取財之犯行，辯稱：因自稱
    「陳東昇」之人之前答應幫伊辦貸款，當天打電話要伊過去並說有人要辦理汽車
    過戶，即由他們辦理，詳情伊確實不清楚等語。經查，本件係由被告己○○與冒
    稱「楊曉東」之祈長椿、冒稱「陳東昇」之成年男子、冒稱「戊○○」之成年男
    子及綽號「阿香」之成年女子等人間，以前揭方法詐購上開自用小客車轉售圖利
    ，已如前述，則被告黃詩麟始終未參與被告己○○等人詐購本件自用小客車之行
    為，而證人庚○○及被告己○○亦一致陳稱：不認識黃詩麟（見本院八十九年四
    月二十四日訊問筆錄），此部分顯係冒稱「陳東昇」之人等人得手後，為求日後
    順利轉售他人圖利，乃趁元隆公司申請辦理動產擔保交易設定登記前，借用被告
    黃詩麟之名義先行過戶在其名下，以求他日轉賣時得以順利過戶，自難以此臆測
    被告黃詩麟有何參與詐購汽車之計劃或實施詐騙犯行之意思聯絡或行為分擔，公
    訴意旨認其與被告己○○等人就詐欺取財部分有犯意之聯絡及行為之分擔云云，
    洵有未洽。此外，復查無其他積極證據，足資證明被告黃詩麟有公訴人所指之詐
    欺取財犯行，因認不能證明其犯罪，依前揭說明，自應為其無罪之諭知。
據上論斷，應依刑事訴訟法第二百九十九條第一項前段、第三百零一條第一項，刑法
第二十八條、第五十六條、第二百十六條、第二百十條、第三百三十九條第一項、第
二百十四條、第五十五條、第七十四條第一款、第二百十九條，動產擔保交易法第三
十八條，罰金罰鍰提高標準條例第一條前段，判決如主文。
本案經檢察官何祖舜到庭執行職務。
中      華      民      國    八十九    年      七      月    三十一    日
       臺灣桃園地方法院刑事第三庭
                                      法  官  曾  家  貽
右正本證明與原本無異。
如不服本判決，應於判決送達後十日內，向本院提出上訴狀。
                                      書記官   陳     珊
中      華      民      國    八十九    年      八      月       四     日
附論罪科刑依據之法條：
刑法第二百十六條：
行使第二百十條至第二百十五條之文書者，依偽造、變造文書或登載不實事項或使登
載不實事項之規定處斷。
刑法第二百十條：
偽造、變造私文書，足以生損害於公眾或他人者，處五年以下有期徒刑。
刑法第三百三十九條第一項：
意圖為自己或第三人不法之所有，以詐術使人將本人或第三人之物交付者，處五年以
下有期徒刑、拘役或科或併科一千元（已提高十倍為一萬元）以下罰金。
刑法第二百十四條：
明知為不實之事項，而使公務員登載於職務上所掌之公文書，足以生損害於公眾或他
人者，處三年以下有期徒刑、拘役或五百元以下罰金。
動產擔保交易法第三十八條：
動產擔保交易之債務人，意圖不法之利益，將標的物遷移、出賣、出質、移轉、抵押
或為其他處分，致生損害於債權人者，處三年以下有期徒刑、拘役或科或併科六千元
以下罰金。


司法院資訊處製作；財團法人民間司法改革基金會備份。
